【裁判字號】    95,訴,915
【裁判日期】    951207
【裁判案由】    申請抵繳贈與稅
【裁判全文】
臺北高等行政法院判決
                                       95年度訴字第915號
                              .
原      告  甲○○
被      告  財政部臺北市國稅局
代  表  人  許虞哲（局長）住同上
訴訟代理人  乙○○
            丙○○
            丁○○
上列當事人間因申請抵繳贈與稅事件，原告不服財政部中華民國
95年1 月24日台財訴字第09400580690 號（案號：第00000000號
）訴願決定，提起行政訴訟。本院判決如下：
    主  文
原告之訴駁回。
訴訟費用由原告負擔。
    事  實
一、事實概要：緣原告於民國（下同）90年7 月28日將所有佑克
    股份有限公司（原名為魔鬼與天使股份有限公司，下稱佑克
    公司）股權2,040,000 股無償讓渡予訴外人江珍珍，涉有以
    自己之財產無償讓予他人情事，經被告依遺產及贈與稅法第
    4 條第2 項及第44條規定，以每股淨值新臺幣（下同）5.31
    元，核定贈與總額10,832,400元，應納贈與稅1,669,748 元
    ，並按所漏稅額處1 倍之罰鍰1,669,748 元，限繳日期為94
    年4 月10日。原告於94年2 月1 日申請以第三人許智凱（受
    贈人江珍珍之子）持有股票抵繳贈與稅及罰鍰，被告以該股
    票為未上市公司股票，既非課徵標的物，且無公開交易市場
    ，不符易於變價規定，與遺產及贈與稅法第30條第2 項規定
    不合，於94年2 月16日以財北國稅徵字第0940017961號函否
    准所請。原告不服，提起訴願，案經財政部94年5 月17日以
    台財訴字第09400138250 號訴願決定駁回，該案刻正提起行
    政訴訟中。嗣原告再於94年8 月30日申請以江珍珍所有佑克
    公司股票抵繳90年度贈與稅及罰鍰，被告以該股票非課徵標
    的物，且為未上市公司股票，既無公開交易市場，不符易於
    變價規定，與遺產及贈與稅法第30條第2 項規定不合，乃於
    94年10月6 日以財北國稅徵字第0940087385號函復否准其抵
    繳之申請。原告不服，提起訴願，遭決定駁回，遂提起本件
    行政訴訟。
二、兩造聲明：
  (一)原告未於言詞辯論期日到庭，惟據其起訴狀所載聲明如下：
    訴願決定、原處分均撤銷。
  (二)被告聲明：駁回原告之訴。
三、兩造之爭點：
  (一)原告主張之理由：
    1.關於本件核課贈與稅，雖經原告多次去函解釋並無贈與之
      事，惟皆徒勞無功，最後經被告告知可以實物抵繳稅款及
      罰款，嗣原告取得許智凱同意，以其持有之佑克公司股票
      向被告申請實物抵繳，卻不為被告所同意。被告就此應說
      明遺產及贈與稅法第30條規定之內涵及適用標準及原告依
      其指示辦理仍無法適用之原因。又原告再取得江珍珍之同
      意書，提出以其所有之佑克公司股票申請抵繳，依遺產及
      贈與稅法第30條及財政部85年8 月21日台財稅第85191467
      6 號函釋規定，被告自應准予抵繳。
    2.有關江珍珍經稅捐稽徵機關認定股權讓予許智凱部分，江
      珍珍既已另案向財政部臺灣省北區國稅局申請以佑克公司
      股票抵繳，並經該局中和稽徵所於94年3 月23日以北區國
      稅中和一字第0940000706號函核准在案，故與被告稱佑克
      公司為未上市公司，該公司股票無公開交易市場，不符遺
      產及贈與稅法第30條第2 項規定云云，顯有抵觸之處。
  (二)被告主張之理由：
    1.原告於94年8 月30日申請以江珍珍所有佑克公司股票抵繳
      90年度贈與稅及罰鍰乙節，由於該股權又經江珍珍轉讓予
      許智凱，並經原告直接將股票所有權移轉登記為許智凱，
      足見該股票業經受贈人移轉，已非屬本件贈與稅之課徵標
      的；再者，該申請案所提出之佑克公司股票為未上市公司
      股票，且無公開交易市場，不易於變價，依財政部85年2
      月15日台財稅第850010994 號函釋規定，核與遺產及贈與
      稅第30條第2 項規定不合，被告否准抵繳，並無不妥。
    2.另原告稱財政部臺灣省北區國稅局已核准江珍珍抵繳部分
      ，乃江珍珍與許智凱間贈與稅另案抵繳申請案件，其抵繳
      標的物是否符合遺產及贈與稅第30條第2 項規定，須由另
      案權責機關具體認定，與本件無涉，併予敘明。
    理  由
甲、程序部分：
一、被告代表人原為張盛和，95年8 月28日變更為許虞哲，茲由
    其具狀聲明承受訴訟，核無不合，應予准許。
二、原告經合法通知，未於言詞辯論期日到場，核無行政訴訟法
    第218 條準用民事訴訟法第386 條各款所列之情事，爰依被
    告之聲請，由其一造辯論而為判決。
乙、實體部分：
一、按行政訴訟法第107 條第3 項規定：「原告之訴，依其所訴
    之事實，在法律上顯無理由者，行政法院得不經言詞辯論，
    逕以判決駁回之」，次按「權利保護必要，乃行政訴訟法第
    107 條第1 項所定之訴訟要件，苟原告之訴其權利保護要件
    有欠缺，應依同條第2 項規定駁回其訴。而所謂權利保護必
    要，乃指欲得勝訴判決之當事人，有保護其權利之必要，亦
    即在法律上有受判決之利益而言」，最高行政法院92年度判
    字第1624號判決意旨參照。再按「人民因中央或地方機關之
    違法行政處分，認為損害其權利或法律上之利益，經依訴願
    法提起訴願而不服其決定，或提起訴願逾三個月不為決定，
    或延長訴願決定期間逾二個月不為決定者，得向高等行政法
    院提起撤銷訴訟」，此乃行政訴訟法第4 條第1 項所明定之
    「撤銷訴訟」，以此訴訟型態請求救濟，須以原告主張行政
    處分違法並侵害其權利或法律上之利益。
二、本件原告提起本件訴訟，以被告將其於90年7 月28日轉讓佑
    克公司股權2,040,000 股予訴外人江珍珍之事實，認定為贈
    與，而予以核課贈與稅1,669,748 元並予處1 倍罰鍰，原告
    申請以江珍珍所有佑克公司股票抵繳，為被告所否准，請求
    撤銷該否准處分及訴願決定。經查，前開贈與稅之核課及罰
    鍰處分業經被告以95年11月17日財北國稅法字第0950240602
    號復查決定予以註銷，此有該復查決定書附於本院卷可憑。
    亦即原告已不負有繳納贈與稅及罰鍰之義務，則其申請以實
    物抵繳，經被告予以否准，自無侵害其權利或法律上利益。
    揆諸前揭說明，原告提起本件訴訟，自不具權利保護之必要
    ，而無起訴之利益。
三、至原告起訴狀所載聲明另有撤銷罰鍰處分之請求，惟本件乃
    原告向被告申請抵繳稅款及罰鍰，經被告否准後，原告循訴
    願、行政訴訟之救濟程序聲明不服，而原告對罰鍰處分不服
    部分，則經原告向被告申請復查，並已經被告作成註銷處分
    之復查決定如前述，故原告於本件起訴狀聲明記載請求撤銷
    裁罰處分，應屬贅載，本件自無庸予以論斷，併此敘明。
四、綜上所述，本件原告請求為無理由，應予駁回。
據上論結，本件原告之訴為無理由，爰依行政訴訟法第98條第3
項前段、第218條，民事訴訟法第385條第1項前段，判決如主文
。
中    華    民    國    95    年    12    月    7     日
                         第七庭審判長法  官  李  得  灶
                                     法  官  林  玫  君
                                     法  官  李  玉  卿
上為正本係照原本作成。
如不服本判決，應於送達後20日內，向本院提出上訴狀並表明上
訴理由，如於本判決宣示後送達前提起上訴者，應於判決送達後
20日內補提上訴理由書（須按他造人數附繕本）。
中    華    民    國    95    年    12    月    7     日
                                     書記官  楊  怡  芳


司法院資訊處製作；財團法人民間司法改革基金會備份。
